【裁判字號】    95,上訴,622
【裁判日期】    950530
【裁判案由】    妨害自由等
【裁判全文】
臺灣高等法院臺中分院刑事判決         95年度上訴字第622號
上  訴  人  臺灣彰化地方法院檢察署檢察官
被      告  丙○○
上列上訴人等因被告妨害自由等案件，不服臺灣彰化地方法院九
十四年度訴字第二○三六號中華民國九十五年一月二十七日第一
審判決（起訴案號：臺灣彰化地方法院檢察署九十四年度偵字第
七四二二號），提起上訴，本院判決如下：
    主  文
原判決撤銷。
丙○○共同以非法方法，剝奪人之行動自由，處有期徒刑肆月，
如易科罰金，以佰元折算壹日。
    事  實
一、丙○○與施有籐係鄰居關係。民國（下同）九十四年九月十
    二日因丙○○父親在丙○○住處菜園噴灑農藥，施有籐所圈
    養之二隻羊因前往該菜園吃食已噴灑農藥之蔬菜，而中毒死
    亡，雙方經協調後以新台幣（下同）二萬元和解，但嗣後丙
    ○○認為只有一隻羊死亡，因而心生不滿，乃於九十四年九
    月十四日下午五時三十分許，開車率同四名不詳姓名之成年
    男子（約二、三十歲）前往彰化縣鹿港鎮詔安里牛埔巷三十
    一號前，找施有籐理論，雙方因而發生口角，丙○○並要施
    有籐到其在彰化縣鹿港鎮○○里○○路○段七三七之十號之
    住處協商，但遭施有籐拒絕，丙○○為此，乃與上開四名不
    詳姓名之成年男子基於普通傷害及妨害乙○○行動自由之犯
    意聯絡，追打乙○○，其中有一名綽號「阿明」之成年男子
    並持木棍追打乙○○，致施有籐受有臉、頭皮及眼之挫傷（
    頭皮○．五Ｘ○．五公分撕裂傷、左臉腫脹、流鼻血、左眼
    結膜出血）、左上臂挫傷併瘀血（二Ｘ二公分）、左前臂二
    Ｘ一公分擦傷、腹壁二五Ｘ○．五公分之鈍挫傷等普通傷害
    。施有籐並隨即被推入車內而喪失行動自由，後並被強行帶
    到丙○○上開住處四樓協商，嗣約半小時後，因警員據報前
    往上址將乙○○帶離，乙○○才恢復行動自由。
二、案經被害人乙○○訴由彰化縣警察局鹿港分局移請臺灣彰化
    地方法院檢察署檢察官偵查起訴。
    理  由
一、本案被告丙○○（以下簡稱為被告）對其確有於上開時、地
    ，因為上開原因，而傷害告訴人乙○○（以下簡稱為告訴人
    ）並妨害告訴人行動自由之犯行，雖於原審法院及本院均為
    認罪之供述，但被告否認尚有他人與其共同實施犯罪，並辯
    稱：係其一人單獨毆打告訴人及妨害告訴人之行動自由云云
    。
二、然查，本案被告確係與另外四名不詳姓名之成年男子共同實
    施上開犯罪，其中並有一名綽號「阿明」之成年男子有持木
    棍追打告訴人，此情業據告訴人自警訊時起，以至偵、審中
    ，均指訴不移，經本院以證人身分訊問，其再證述此情明確
    。告訴人既不認識上開四名不詳姓名之成年男子，尚無法對
    其等訴究民、刑責任，應無虛構此情之必要。且告訴人因遭
    上開毆打，確受有臉、頭皮及眼之挫傷（頭皮○．五Ｘ○．
    五公分撕裂傷、左臉腫脹、流鼻血、左眼結膜出血）、左上
    臂挫傷併瘀血（二Ｘ二公分）、左前臂二Ｘ一公分擦傷、腹
    壁二五Ｘ○．五公分之鈍挫傷等普通傷害，有鹿基醫院所出
    具之診斷書一紙在卷可稽，且有拍攝其身體傷勢之照片四張
    在卷足佐，由其所受上開傷勢有多處鈍挫傷研判，告訴人指
    訴有遭他人持棍毆打乙節，與被告供稱係其一人徒手毆打告
    訴人云云相較，顯以告訴人之指訴為可採信。又被告係因不
    願到被告之住處協商，故遭毆打，此情已為被告所是認。若
    非確遭多人挾持致被推入車內而喪失行動自由，告訴人豈願
    到被告上開住處四樓協商，並於約半小時後，才因警員據報
    前往上址，而被帶離？被告此部分所辯，尚難採信。復有警
    員廖振村所製作之職務報告（上開書面陳述業據被告於本院
    準備程序及審理期日同意作為證據，本院審酌該書面陳述係
    警員廖振村依據實際執行職務之情形而為製作，製作日期亦
    離案發日期不遠，認為適當，爰依刑事訴訟法第一百五十九
    條之五第一項之規定，採為證據）在卷可資佐證，事證明確
    ，被告之犯行堪以認定。
三、核被告所為，係犯刑法第二百七十七條第一項之普通傷害罪
    及同法第三百零二條第一項之妨害自由罪。本案告訴人有因
    拒絕到被告在彰化縣鹿港鎮○○里○○路○段七三七之十號
    之住處協商，而遭毆打，此情為被告及告訴人所同認。告訴
    人並指陳係遭毆打，才不得不與被告等人同至被告上開住處
    。是被告所犯上開二罪之間，應有手段、目的之牽連關係，
    應依刑法第五十五條牽連犯之規定，從一重依刑法第三百零
    二條第一項之妨害自由罪處斷。又就上開犯行之實施，被告
    與其他四名不詳姓名之成年男子之間，有犯意聯絡及行為分
    擔，均為共同正犯。
四、原審判決就被告上開所犯，予以論罪科刑，固屬有見，惟刑
    法第三百零二條第一項之妨害自由罪係屬繼續犯，在妨害自
    由之期間，均屬犯罪行為之實施，公訴人於起訴書並未認定
    告訴人遭妨害自由之期間，原審判決未予補正即予以引用，
    尚有未洽。再本案檢察官之起訴書係指訴被告有與四名年籍
    不詳之人共同犯罪，但被告於原審法院準備程序即否認尚有
    共犯，此並為檢察官與被告之爭點。其後因檢察官當庭表示
    「減縮起訴書所載四名年籍不詳之人」，被告才表示願意認
    罪，並同意依簡式審判程序審理，此情有原審法院準備程序
    期日筆錄在卷可據。詎原審法院在依簡式審判程序審理之後
    ，逕引用公訴人之起訴書作為判決內容，而對起訴書所載四
    名年籍不詳之人有無參與犯罪，及何以在檢察官表示「減縮
    起訴書所載四名年籍不詳之人」之後，又為與起訴書相同認
    定之理由，均未敘明，以上亦有未洽。是本案公訴人依據告
    訴人之請求，以「被告所犯二罪應分論併罰」及「被告暴力
    毆打告訴人，犯罪動機與手段均不可原諒，且致告訴人身心
    痛苦又未賠償，原審判決量刑過輕」等情詞，上訴指摘原審
    判決不當，其上訴雖無理由，但原審判決既有上開可議之處
    ，即屬無可維持，自應由本院將原審判決予以撤銷改判。爰
    審酌被告尚無前科、其犯罪動機、手段、犯罪對告訴人所致
    損害、及因告訴人請求賠償四十二萬九千餘元，致雙方無法
    達成和解等一切犯罪情狀，仍量處有期徒刑四月，並諭知易
    科罰金之折算標準。
五、據上論斷，應依刑事訴訟法第三百六十九條第一項前段、第
    三百六十四條、第二百九十九條第一項前段、刑法第二十八
    條、第二百七十七條第一項、第三百零二條第一項、第五十
    五條、第四十一條第一項、罰金罰鍰提高標準條例第一條前
    段、第二條第一項，判決如主文。
本案經檢察官甲○○到庭執行職務。
中    華    民    國    95    年    5     月    30    日
               刑事第三庭  審判長法  官  王  增  瑜
                                 法  官  胡  忠  文
                                 法  官  廖  柏  基
上列正本證明與原本無異。
如不服本判決應於收受送達後十日內向本院提出上訴書狀，其未
敘述上訴之理由者並得於提起上訴後十日內向本院補提理由書（
均須按他造當事人之人數附繕本）。
                                 書記官  王  麗  英
中    華    民    國    95    年    5     月    30    日
附錄條文：
刑法第三百零二條第一項：
私行拘禁或以其他非法方法，剝奪人之行動自由者，處五年以下
有期徒刑、拘役或三百元以下罰金。
                                                      Ｆ


司法院資訊處製作；財團法人民間司法改革基金會備份。
